臺灣板橋地方法院刑事判決　　　　　　　　　　　　　九十一年度訴緝字第八一號
　　公　訴　人　臺灣板橋地方法院檢察署檢察官
　　被　　　告　丙○○
右被告因違反臺灣地區與大陸地區人民關係條例等案件，經檢察官提起公訴（九十年
度偵字第一六一五四號），本院判決如左：
    主  文
丙○○共同違反不得使大陸地區人民非法進入臺灣地區之規定，處拘役參拾日，如易
科罰金，以佰元折算壹日。
    事  實
一、郭老（已結）明知大陸地區人民非經主管機關許可，不得進入臺灣地區，竟於
    民國八十九年七月間，受丁○○（另結）之託，以丁○○與丙○○假結婚方式，
    使得以配偶身分來臺，丙○○並因之可獲得新臺幣（下同）五萬元之報酬及免費
    旅遊大陸一趟之利益，乙○○、丙○○、丁○○等三人，乃共同基於犯意之聯絡
    ，由乙○○安排丙○○先於同年七月二十六日，在大陸地區福建省福州市民政局
    辦理公證結婚登記，取得該市民政局核發之結婚登記證。嗣丙○○於同年七月二
    十八日返抵臺灣，明知自己與丁○○間，並無結婚之合意及其事實，竟於同年八
    月三十日，持不實之大陸公證結婚證書以及財團法人海峽交流基金會（簡稱海基
    會）之證明資料等，前往彰化縣秀水鄉戶政事務所辦理與丁○○之結婚登記，使
    該管公務員於職務上所掌公文書之戶籍資料為不實之結婚登記，丙○○並承前接
    續犯意於同月三十一日，填具大陸地區人民進入臺灣地區保證書，提出於彰化縣
    警察局鹿港分局申請丁○○進入臺灣地區之保證，亦使該管公務員於所掌之公文
    書上審核，使丁○○於八十九年十月十七日，得以該等假結婚之非法方式進入臺
    灣地區，足生損害警政、戶政機關對該管主管作業事務之正確性。丁○○甫抵臺
    灣地區，乙○○隨即介紹其前往設址於臺北縣中和市○○路四六六巷十七弄四號
    甲○○經營之壽全企業社，而受僱於甲○○（另案），在該址擔任庫錢【冥紙】
    製造工作，嗣於八十九年十一月二十七日為警循線查獲，因悉上情。
二、案經彰化縣警察局鹿港分局移由臺灣板橋地方法院檢察署檢察官偵查起訴。
    理  由
一、訊據被告丙○○固不否認與被告郭某同去大陸，暨與被告丁○○結婚一節，然辯
    稱與丁○○係真結婚等云云。經查：
    (一)、右揭事實業據被告丙○○、丁○○於警訊中供述綦詳，互核並無齟齬，亦與
        證人甲○○於警訊、偵查以及本院前案（案號：九十年度訴字第一八九七號
        ）訊問時證述情形，互核均屬相符。
    (二)、被告丙○○供稱：「（與大陸女子丁○○是否真結婚？是否同居在一起？）
        假結婚，還不曾睡在一起；（是誰介紹？）板橋郭克明【按：被告郭老於
        本院供稱：郭克明即其本人】；（你跟丁○○結婚花費多少？）沒有花到錢
        ，一切費用均由郭克明開支，郭克明還拿新臺幣五萬元給我花用（見八十九
        年十一月二十一日警訊筆錄）。（你與丁○○係何關係？）我和丁○○係夫
        妻關係，唯從認識至今均未曾睡在一起，丁○○入境後均住在中和市○○路
        四六六巷十七弄四號，丁○○係我同村的綽號『阿川』之男子介紹至板橋市
        和郭克明認識，再經由郭克明遊說我至大陸福清市與丁○○認識，而辦理假
        結婚，郭克明在臺灣時向我表示其表妹想至臺灣，所以請我幫忙辦理假結婚
        手續，讓丁○○依探親身分來臺，我答應後郭克明便於八十九年六月二十四
        日招待我至大陸福建省遊玩三十五天，至八十九年七月二十八日才回臺灣，
        於福建省郭克明拿五萬元給我，表示要讓我花用，丁○○入境後即由郭克明
        帶至中和市○○路四六六巷十七弄四號甲○○所經營之壽全企業社從事工作
        （見八十九年十一月二十七日警訊筆錄）」等語，與其於本院審理時所陳伊
        不知丁○○去工作，她前年自己過來，直接去中和什麼表的（見本院九十一
        年七月十七日審判筆錄）等語，可以證明被告丁○○到臺灣後直接到中和，
        已無疑問。而被告丁○○亦稱：「（你於何時與丙○○結婚？由何人介紹？
        ）於八十九年七月二十六日，在大陸與丙○○結婚，是郭老介紹的，我結
        婚沒有花錢，我一到臺灣就直接到臺北壽全企業工作（見八十九年十一月二
        十七日警訊筆錄）」等語。核與證人甲○○證稱：「丙○○與丁○○結婚是
        由乙○○介紹，丁○○抵臺後，由乙○○介紹至伊擔任負責人位在臺北縣中
        和市○○路四六六巷十七弄四號之壽全企業社內幫忙，且居住在該址，期間
        丙○○只來過壽全企業社三、四次，均都是找伊聊天，且於聊天後隨即離開
        」（見八十九年十一月二十七日警訊筆錄）等語，復證稱：「（與本案被告
        有何親誼僱傭或恩怨關係？）乙○○是我妻的表兄（我妻叫他表哥），妻之
        母與被告是兄妹吧，但我不知是什麼表。（被告丙○○？）不認識。（丁○○？）被告郭介紹葉來我這裡做冥紙，我妻（福建省福清市高山鎮北坑村人
        ，小我二十八歲─亦是大陸妹，非經由被告郭介紹，亦叫她表姐。（丙○○
        ？）原本陳是要來這邊做冥紙，但來了三、四次，後來沒有做成，是郭介紹
        陳來這裡的，陳與葉結婚，他們說他們兩人結婚，我沒有去參加，結婚我猜
        一定在大陸，葉是郭過去大陸帶回來我這裡做事。郭介紹陳、葉來我這裡郭
        並無拿介紹費我亦無給，我與葉當初商談好一件新臺幣九元，一天可賺二、
        三百元。（丙○○？丁○○？兩人現在何處？）彰化警察查獲陳，陳知我電
        話，警打電話給我，叫我帶葉去彰化警察局報到，我有到警察局帶葉出來，
        沒幾天葉說要回去，我帶她去坐飛機（怕她走失），是她自己要回去。（郭
        將陳、葉同時帶來你這邊？）是，我知葉是大陸福清人。他們有講他們是夫
        妻，我妻剛好要回去大陸，我沒有人手，我妻回大陸後叫她表哥（被告乙○○）帶人來幫我做。」（見本院九十年十二月十日訊問筆錄）等語；復證稱
        ：「（對警訊、偵查及本院歷次訊問中所說的話有無意見？提示筆錄並告以
        要旨）我講的都是實話，確實是被告乙○○帶被告丁○○來我家做事」（見
        本院九十一年一月十四日審判筆錄）等語，互核均為相符。因此，顯足認定
        被告丙○○、丁○○間，係由被告郭老居中為假結婚之安排，而使其姻親
        丁○○得以進入臺灣地區，並為從事工作，要無疑問。
    (三)、訊據被告乙○○供稱：「（丙○○、丁○○？）前者來臺北做工，臺北四處
        做，沒做幾天認識的。後者是我大陸家鄉開雜貨店我去購物認識的。（對起
        訴書之犯罪事實有何意見？告以要旨）我不知道被告丁○○來臺灣。（何時
        將葉帶來臺灣？）我不知，陳與葉說好的。（甲○○？）我表妹的丈夫，（
        丁○○？）同鄉。（丁○○與甲○○妻關係？）葉與林妻是親戚關係。葉叫
        林妻表姐，不知什麼表。（為何將陳、葉帶去林家做工？）葉來臺我不知。
        （何人帶陳去大陸？）我跟陳去大陸，我先回來兩天。（去過葉大陸家？）
        我去過店裡買過香煙，但沒去過她家。（有帶陳去過葉家？）無，但有帶陳
        去葉店裡買過香煙。（有帶陳、葉去大陸辦理結婚登記？）無，我生病。」
        （見本院九十年十二月十日訊問筆錄）等語，於警訊中則稱：「他們二人係
        八十九年七月二十六日在大陸結婚，我與丙○○一起回大陸老家，我介紹我
        表妹丁○○跟他認識，進而結婚；丁○○與丙○○有同住於中和市○○路四
        六六巷十七弄四號」（見八十九年十一月二七日警訊筆錄）等語，是被告郭
        老就其與丙○○前往大陸，並為介紹之事實經過，前後供述齟齬，且就被
        告丙○○與丁○○間結婚暨有為同居之事實，亦為被告丙○○於警訊中否認
        在案，況以，被告丁○○果有與被告丙○○為真正之結婚，來臺後，又何須
        住居其表妹家【按：即指證人甲○○住處】，因此，被告丙○○所辯係真結
        婚者，已無足採。
    (四)、再證人甲○○亦稱：「（丁○○是何人介紹你開的店來工作？）乙○○帶來
        的，之前我並不認識，來後始認識。我妻戊○○，丁○○是我妻的表姐。我
        在尚未見到丁○○之前我妻（在妻回大陸之前）有說要不然可叫表哥去叫丁○○來這邊做，丁○○在臺有無親戚或配偶我不知，我亦不知葉有無結婚。
        丙○○是乙○○先帶來店裡先看之後，下一次乙○○、丙○○帶丁○○一起
        來。我不知丙○○、丁○○兩人關係，我也沒有問乙○○關於丙○○、丁○○兩人關係。」（見本院九十年十二月十日訊問筆錄）等語；稽以被告郭老
        所供：「（對證人甲○○所言有何意見？提示並告以要旨）我表妹戊○○
        要他們來，後來，表妹才打電話給我說丁○○到臺灣來了。丁○○來臺我根
        本不知道，我沒有帶丙○○、丁○○去甲○○店裡。（何時見過丙○○？）
        好幾年了（時間忘記），在臺北。（為何證人甲○○稱你帶丙○○、丁○○
        去林家？）我沒有去機場接她，過了好幾天，表妹打電話來說來了。」（見
        本院九十年十二月十日訊問筆錄）等語；另訊以證人甲○○稱：「（為何被
        告乙○○說沒帶被告丙○○、丁○○到你家？）查一查誰帶丙○○去大陸便
        知道，是乙○○帶丙○○去大陸的。（如何知被告乙○○帶被告丙○○去大
        陸？）他們來我家時，他們是有說，但過去大陸做什麼我不知。」（見本院
        九十年十二月十日訊問筆錄）等語。而被告郭老則供稱以：「（帶被告丙○○去大陸？在大陸見到何人？）我是有帶丙○○去大陸，見到我表妹的親
        戚。（有無帶被告丙○○見到被告丁○○？）丙○○在雜貨店有看到丁○○
        。（誰帶被告丙○○、丁○○去辦理結婚登記？）大陸的我沒有去，臺灣的
        我沒有讀書我不會辦，在海基會辦理好時，表妹戊○○打電話給我說已辦好
        了說已辦出來了，因好幾天丁○○沒有進來，所以我去海基會找。」（見本
        院九十年十二月三十一日訊問筆錄）等語；被告郭老於偵查中更供述：「
        （是否帶丙○○去大陸玩，並介紹丁○○與其認識？）是他自己認識的」（
        見九十年一月三十一日偵查筆錄）等語者，尤然。本院再進一部質以被告郭
        老稱：「（對證人【按：指甲○○】所言有何意見？提示並告以要旨）甲○○妻要丁○○來的。（何人去接機？）甲○○之妻。（為何給丙○○五萬
        元？）他錢不夠用，在大陸給他錢，沒有其他人看到。他說『歹勢』，怕別
        人看到。（對被告丙○○警訊所言有何意見？提示並告以要旨）郭克明就是
        我本人，同鄉都叫我郭克明。我有帶丙○○去證人甲○○家，但他們後來自
        己去我不知道。（對被告丁○○警訊所言有何意見？提示並告以要旨）他們
        自己出錢，丙○○錢不夠用，向我借五萬元。」（見本院九十一年一月十四
        日審判筆錄）等語。因如上所述，參以被告丁○○於警訊中供稱：伊與丙○○結婚並未花用分文，且入臺後直接在臺北縣中和市○○路四六六巷十七弄
        四號處工作，未曾前往其申請來臺探親目的地亦即丙○○之住居所彰化縣秀
        水鄉○○村○○街四一八號處，可知被告丙○○、丁○○二人間，確無結婚
        之事實，並因可確信被告丙○○、丁○○所供不利於己之供述，得為被告郭
        老本案犯罪事實之證據，換言之，被告丙○○於警訊中之自白，應認為與
        事實相符。
    (五)、如上所述，衡諸一般生活常情，是若被告郭老果真係介紹被告丙○○與丁○○為真正之結婚，應由陳、葉二人付款酬謝被告郭老，焉有介紹人之被
        告郭老反而付款予被介紹人『夫妻』之作為報酬或稱借款？所供顯違常理
        ，又被告丙○○倘係與丁○○之結婚為真正，自應於來臺後即住居於彰化夫
        家，何以逕自住入被告郭老之表妹家即證人甲○○住處之理，益徵被告丙○○所辯，係臨訟飾卸，為無足採。
    (六)、又審諸被告郭老於陳述丁○○來臺後住居工作情形，核與證人甲○○同庭
        審理時陳述之情形多有不符之處，且丁○○來臺後都居住在臺北縣中和市證
        人甲○○住處，並未與夫即被告丙○○居住一起，已如前述，益徵被告丙○○與丁○○間之婚姻關係應非真實，堪可確信。更參諸被告郭老亦供稱丙○○係伊帶去大陸，是堪認被告丁○○係經由被告郭老居間安排，並偽以
        結婚之實申請進入臺灣地區，應屬無訛。據上，被告丁○○與丙○○偽以在
        大陸地區結婚之不實事項，在臺灣地區辦理結婚戶籍登記，進而以探親名義
        申請許可丁○○進入臺灣地區之非法方式，達到進入臺灣地區之目的，甚明
        。
    (七)、復有福建省福州市公證處結婚證明書、海基會證明、中華民國臺灣地區旅行
        證、大陸地區人民進入臺灣地區保證書、彰化縣秀水鄉戶政事務所九十年一
        月三十一日彰秀戶字第二一五號函及其檢附之結婚登記相關資料、乙○○、
        丙○○、丁○○之入出境紀錄在卷可稽。本案事證明確，被告丙○○犯行，
        足以認定。
二、查被告丙○○以與丁○○間為假結婚方式，使丁○○得以進入臺灣地區工作、探
    親之行為，核其所為，係違反臺灣地區與大陸地區人民關係條例第十五條第一款
    規定，應依第七十九條第一項處斷；以及同條例第十五條第五款之罪，應依同條
    例第八十三條第一項論處。被告丙○○與郭老、丁○○間，就上揭之罪，有犯
    意之聯絡及行為分擔，均應論以共同正犯。另被告丙○○就明知為不實之事項而
    使公務員登載於職務上所掌公文書之行為，係犯刑法第二百十六條、第二百十四
    條之行使明知為不實之事項而使公務員登載不實罪，再其使公務員登載不實之前
    行為，為行使行為所吸收，應僅論以行使罪。且就行使公務員登載不實之公文書
    罪，為接續犯，公訴認為係連續犯者，應係誤會，蓋被告丙○○前後使公務員為
    登載於所掌公文書之行為，僅係為符合政府主管機關所規定之既定申報程序，而
    被告並無任何之選擇權利，換言之，非完成各該申報程序者，即無從達成其所欲
    意達成之目的，因之，被告丙○○之前後申報，僅應認為單一完成本身期待之接
    續性、單一性目的，應無疑義。被告丙○○所犯上開各罪間，就整體犯罪行為間
    ，有方法、結果之牽連關係，應從一重之違反臺灣地區與大陸地區人民關係條例
    第十五條第一款、第七十九條第一項之罪處斷。爰審酌被告犯罪之動機僅係使同
    案被告郭老之姻親丁○○得以進入臺灣之目的、其本身所獲致之利益，所用手
    段、所生危害、犯罪後之態度等一切情狀，量處如主文所示之刑，又刑法第四十
    一條業於九十年一月十日修正公布，於同年月十二日生效，該條第一項修正規定
    ：「犯最重本刑為五年以下有期徒刑以下之刑之罪，而受六個月以下有期徒刑或
    拘役之宣告，因身體、教育、職業、家庭之關係或其他正當事由，執行顯有困難
    者，得以一元以上三元以下折算一日，易科罰金。但確因不執行所宣告之刑，難
    收矯正之效，或難以維持法秩序者，不在此限。」，是依刑法第二條第一項前段
    規定，被告所犯上開從一重處斷之罪【按：其餘之罪均為三年以下有期徒刑之罪
    ，本屬得易科罰金之罪】，行為後依修正後之刑法第四十一條第一項規定，得易
    科罰金，顯較有利，是應依修正後刑法第四十一條第一項前段規定，就被告所受
    宣告之刑，為易科罰金折算標準之諭知。至於結婚登記書等資料，如上所述，實
    質上登載結婚內容固屬虛偽，然其上署押、印文仍屬真正，並非偽造，且各該文
    書復由各該主管機關職務上掌管中，均非被告或共同被告所有，自不生沒收與否
    之問題，附此敘明。
三、共同被告丁○○部分，俟到案後另行審結，共同被告乙○○部分，本院業於九十
    一年一月二十二日以九十年度訴字第一八九七號審結在案，均附此敘明。
據上論斷，應依刑事訴訟法第二百九十九條第一項前段，臺灣地區與大陸地區人民關
係條例第十五條第一款、第五款、第七十九條第一項、第八十三條第一項，刑法第二
條第一項前段、第十一條前段、第二十八條、第二百十六條、第二百十四條、第五十
五條、第四十一條第一項前段，罰金罰鍰提高標準條例第二條，判決如主文。
本案經檢察官蔡顯鑫到庭執行職務
中      華      民      國    九  十  一    年    七    月  三  十  一  日
                                      臺灣板橋地方法院刑事第六庭
                                              法  官  黎錦福
右正本證明與原本無異。
如不服本判決，應於判決送達後十日內向本院提出上訴書狀。
                                              書記官  戴尚榮
中      華      民      國    九  十  一    年    八    月      二      日
附錄本案論罪科刑法條全文：
刑法第二百十四條
明知為不實之事項，而使公務員登載於職務上所掌之公文書，足以生損害於公眾或他
人者，處三年以下有期徒刑、拘役或五百元以下罰金。
刑法第二百十六條
行使第二百十條至第二百十五條之文書者，依偽造、變造文書或登載不實事項或使登
載不實事項之規定處斷。
臺灣地區與大陸地區人民關係條例第十五條
一、使大陸地區人民非法進入臺灣地區。
二、招攬臺灣地區人民未經許可使之進入大陸地區。
三、使大陸地區人民從事未經許可或與許可目的不符之活動。
四、僱用大陸地區人民從事未經許可或與許可範圍不符之工作。
五、居間介紹他人為前款之行為。
臺灣地區與大陸地區人民關係條例第七十九條
違反第十五條第一款規定者，處五年以下有期徒刑、拘役或科或併科新台幣五十萬元
以下罰金。
前項之未遂犯罰之。
臺灣地區與大陸地區人民關係條例第八十三條
違反第十五條第四款或第五款規定者，處二年以下有期徒刑、拘役或科或併科新台幣
三十萬元以下罰金。
意圖營利而違反第十五條第五款規定者，處三年以下有期徒刑、拘役或科或併科新台
幣六十萬元以下罰金。
以犯前項之罪為常業者，處五年以下有期徒刑，得併科新台幣六十萬元以下罰金。
法人之代表人、法人或自然人之代理人、受僱人或其他從業人員，因執行業務犯前三
項之罪者，除處罰行為人外，對該法人或自然人並科以前三項所定之罰金。但法人之
代表人或自然人對於違反之發生，已盡力為防止行為者，不在此限。
